【裁判字號】    98,交訴,31
【裁判日期】    981231
【裁判案由】    交通肇事逃逸等
【裁判全文】
臺灣基隆地方法院刑事判決              98年度交訴字第31號
公  訴  人  臺灣基隆地方法院檢察署檢察官
被      告  乙○○
上列被告因交通肇事逃逸等案件，經檢察官提起公訴（98年度偵
字第2282號），被告就被訴事實為有罪之陳述，本院合議庭裁定
由受命法官獨任進行審判，經改依簡式審判程序審理後判決如下
：
    主  文
乙○○因過失傷害人致重傷，處有期徒刑貳月；又駕駛動力交通
工具肇事，致人傷害而逃逸，處有期徒刑捌月。應執行有期徒刑
玖月。
    事  實
一、乙○○於民國98年1 月2 日22時50分許，駕駛所有之車號40
    95-MT 號自用小客車，沿基隆市○○區○○街由基隆往臺北
    縣瑞芳鎮四腳亭方向行駛，行經瑞竹高幹58號前之劃設有黃
    色實線之分向限制線路段時（該路段係未劃設慢車道之雙向
    二車道），本應注意汽車行駛時，駕駛人應注意車前狀況，
    並隨時採取必要之安全措施，而依當天候晴、夜間有照明，
    路面乾燥、無缺陷、無障礙物，視距良好，客觀上並無使其
    不能注意之情形，距其竟疏未注意車前狀況，而未採取必要
    之減速、煞停及迴避等避免撞擊之安全措施，適有戊○○（
    原名張綺容）騎乘POM-597 號機車，在對向車道行駛，同亦
    行駛至上開路段，本應注意汽車在未劃設慢車道之雙向二車
    道行駛時，在劃有分向限制線之路段，不得駛入來車道，而
    於客觀上同亦無使其不能注意之情形，詎其竟違規跨越分向
    限制線，駛入乙○○之對向車道，致乙○○所駕駛之自用小
    客車車頭直接撞擊戊○○所騎乘之機車車頭，戊○○因而人
    車倒地，並受有頭部外傷併顏面骨骨折，腰椎橫突骨折、右
    側恥骨骨折、左側股骨骨折、左側脛骨開放性骨折、左側跟
    股骨折、後腹腔血腫等多處傷害。詎乙○○明知其駕駛動力
    交通工具肇事致戊○○受傷，竟未停車查看戊○○傷勢，亦
    未主動報警及請求救護，即逕自駕車逃逸，嗣有丁○○駕車
    經過見狀乃報警前來救護，據報員警依據丁○○形容可能肇
    事車輛外觀及受損情形，遍查基隆市修理廠而破獲上情。戊○○於車禍後受有上開傷害，且左下肢所受傷勢最為嚴重，
    經送醫治療，雖得以保有左下肢之完整性（未截肢），但左
    側脛骨仍未癒合，左小腿麻痛、左膝、左踝、左足趾關節孿
    縮僵硬，仍須石膏固定，無法行走，左下肢機能已達嚴重減
    損程度，復原之機會甚低，而屬於嚴重減損一肢以上之機能
    之重傷害。
二、案經基隆市政府警察局第二分局報告臺灣基隆地方法院檢察
    署檢察官偵查後起訴。
    理  由
壹、程序事項：
    本件被告乙○○所犯者非為死刑、無期徒刑、最輕本刑為3
    年以上有期徒刑之罪或高等法院管轄第一審案件，其於準備
    程序進行中，先就被訴事實為有罪之陳述，經告知其簡式審
    判程序之旨，並聽取公訴人、被告之意見後，本院業已依刑
    事訴訟法第273 條之1 第1 項之規定，裁定由受命法官獨任
    以簡式審判程序進行本案之審理。
貳、實體事項：
一、上開事實，業據被告於本院審理時坦承不諱，核與證人即告
    訴人兼被害人戊○○於警詢、偵訊及本院審理時所證情節大
    致相符，並據證人即報案人丁○○於警詢及本院審理時、證
    人即車禍後修理被告肇事車輛之永達汽車玻璃有限公司員工
    黃欽宏於警詢及佳弘汽車修理廠員工何建興於警詢及偵訊證
    述在卷，並有道路交通事故現場圖1 份、道路交通事故調查
    報告表(一)(二)各1 份、肇事現場及肇事地點照片18張（以上見
    本院卷第7-74頁、80-88頁）、亞太行動電話資料查詢1份（
    「0000000000」號行動電話申辦人係被告，見偵卷第118 頁
    ）、被告使用之「0000000000」行動電話門號自98年1月1日
    7時16分10秒起至同年1月3日19時32分35秒止雙向通聯紀錄1
    份（見偵卷第140-149 頁）附卷可稽。又戊○○於車禍後受
    有如事實欄所示之傷勢，有國泰綜合醫院診斷證明書5 紙（
    見本院卷第123-126頁、第130頁）及勞工保險失能診斷書1
    份（見本院卷第127- 129頁）存卷可參，且戊○○車禍所受
    傷勢以左下肢最為嚴重，經送醫治療，雖得以保有左下肢之
    完整性（未截肢），但左側脛骨仍未癒合，左小腿麻痛、左
    膝、左踝、左足趾關節孿縮僵硬，仍須石膏固定，無法行走
    ，左下肢機能已達嚴重減損程度，復原之機會甚低，有國泰
    醫療財團法人國泰綜合醫院98年12月15日（98）管歷字第18
    86號函1份在卷可按（見本院卷第153-154頁），是戊○○因
    本件車禍所受之傷勢顯已達刑法第10條第4項第4款所定「嚴
    重減損一肢以上之機能」之重傷害程度，檢察官起訴認戊○○所受傷勢未達重傷害程度，尚有未合，應予更正。按汽車
    行駛時，駕駛人應注意車前狀況，並隨時採取必要之安全措
    施，且在劃有分向線之雙向二車道路段，應在遵行車道內行
    駛，道路交通安全規則第94條第3項、第97條第1項第1 款分
    別定有明文。查被告及戊○○既為汽機車駕駛人，自應遵守
    上開規定，而肇事當時天候晴、夜間有照明、路面乾燥、無
    障礙物、無缺陷，視距良好等客觀情況下，並無使被告及戊○○不能注意之情形，詎被告竟疏未注意及車前有戊○○逆
    向行駛在被告車道，而未採取必要之減速、煞停及迴避等安
    全措施（依據被告供稱車禍前完全沒有看見戊○○車輛，故
    亦未煞車之供述【見本院卷第113-114頁】，且車禍現場圖
    被告車道內並無任何煞車痕跡），仍貿然前行，戊○○亦未
    在遵行車道內行駛，跨越分向限制線，駛入對被告車輛所在
    之對向車道而肇禍，據此而論，本件車禍主要肇事原因雖係
    被害人戊○○違規跨分向限制線，駛入被告之來車道，然倘
    被告能注意車前狀況，而採取減速、煞停及迴避等必要之安
    全措施，以本件車禍地點道路寬度而言，應能及時避免本件
    車禍之發生或減少車禍之嚴重性，戊○○亦不致受有如事實
    欄所示之重傷害，是本院認本件車禍雖發生在被告車道內，
    然被告仍有駕車未注意車前狀況之過失，且其過失行為與戊○○所受重傷害間，顯有相當因果關係，戊○○就本件車禍
    之發生雖亦有過失，然此無解於被告就本件車禍所應負之過
    失責任。又本件檢察官於起訴書之犯罪事實欄內僅記載被告
    係駕車撞及對向由戊○○所騎乘之機車，並未確定2 車撞擊
    地點究係在被告或戊○○車道，亦未確定2 車究係對撞或追
    撞，而本院本院觀諸卷附道路交通事故調查報告表(一)事故
    類型及型態欄位雖記載係「追撞」，然此與戊○○迭於警詢
    （見偵卷第8頁、第11頁）、偵訊（見偵卷第136頁）及本院
    準備程序中（見本院卷第105 頁）一致指稱係「對撞」者不
    符，且嗣被告於本院坦承犯行後亦供稱係「對撞」（見本院
    卷第112 頁），本院為求慎重乃傳喚填製該報告表之己○○○○到庭說明在上開報告表內填製「追撞」之理由，己○○○○於98年11月10日到庭證稱：其係依據機車倒地滑行的型
    態，主觀臆測戊○○係機車尾部遭撞擊，因而填寫2 車係「
    追撞」，今日依據戊○○在法庭上證稱之機車行向、車禍現
    場所留跡證係在被告車道上及其所見戊○○機車車頭及車前
    輪都飛掉而車尾還在的狀況，認本件車禍應屬「對照」等語
    （見本院卷第107-108 ），再參酌卷附車禍後戊○○機車受
    損照片2 張（見本院卷第81頁），顯示戊○○機車確係車頭
    部分完全脫離機車車身，而車尾仍保存完整，認本件車禍應
    屬「對撞」之情形無訛，卷附道路交通事故調查報告表(一)
    事故類型及型態欄位記載「追撞」，顯然有誤。據此推論，
    本件車禍既屬對撞，而依道路交通事故現場圖及肇事現場照
    片所示，2 車相撞後之車輛散落物，又大部分集中在被告之
    車道，以散落物係車輛撞擊後落地之物品而言，散落物既集
    中在被告車輛，足證被告與戊○○車之撞擊點，應係在被告
    之車道內無訛，是被告供稱係在自己車道內撞到戊○○車輛
    等語，核與本案相關事證相符，可以採信，至戊○○指稱係
    在自己的車道內遭被告駕駛之車輛所撞乙節，核與事實不符
    ，無從採信，均併此敘明。綜上，本案事證明確，被告之犯
    行洵堪認定，應依法論科。
二、核被告所為，係犯刑法第284 條第1 項後段之過失致重傷罪
    ，及同法第185 條之4 之駕駛動力交通工具肇事致人傷害而
    逃逸罪。被害人戊○○因本件車禍受有如事實欄所示之重傷
    害，業如前認定，起訴書記載被告駕車撞傷被害人戊○○部
    分係犯刑法第284 條第1 項前段之普通過失傷害罪，容有違
    誤，嗣經蒞庭檢察官於98年12月29日審理時更正為刑法第28
    4 條第1 項後段之過失致重傷罪（見本院卷第159 頁），本
    院依法告知被告檢察官更正之起訴法條後，自得依法予以審
    理，附此敘明。被告所犯上開2 罪間，犯意各別，行為互殊
    ，罪名有異，應予分論併罰。爰審酌被告前有酒後駕車之前
    案紀錄，有臺灣高等法院被告前案紀錄表乙份在卷可佐，素
    行非佳，被害人雖為本件車禍肇事主因，被告過失程度甚微
    ，然被告於肇事後逃逸，惡性尤重，迄今因和解金額未能達
    成共識，致未能與被害人達成民事和解，犯後初飾詞否認犯
    行，將相關刑責推由於車禍後業已死亡之友人甲○○，嗣於
    檢察官及本院查得明確罪證，見無從抵賴，始坦認犯行之態
    度等一切情狀，分別量處如主文所示之刑，並定其應執行之
    刑，以資儆懲。
據上論結，應依刑事訴訟法第273條之1第1項、第299條第1項前
段，刑法第284 條第1 項後段、第185 條之4 、第51條第5 款，
刑法施行法第1 條之1，判決如主文。
本案經檢察官丙○○到庭執行職務。
中    華    民    國    98    年    12    月    31    日
                  交通法庭   法  官  劉桂金
以上正本證明與原本無異。
如不服本判決應於收受送達後10日內向本院提出上訴書狀，並應
敘述具體理由；其未敘述上訴理由者，應於上訴期間屆滿後20日
內向本院補提理由書(均須按他造當事人之人數附繕本)「切勿逕
送上級法院」。
中    華    民    國    98    年    12    月    31    日
                            書記官  劉如純
附錄本案論罪法條
中華民國刑法第185條之4
駕駛動力交通工具肇事，致人死傷而逃逸者，處6 月以上5 年以
下有期徒刑。
中華民國刑法第284條第1項
因過失傷害人者，處6 月以下有期徒刑、拘役或5 百元以下罰金
，致重傷者，處1 年以下有期徒刑、拘役或5 百元以下罰金。

司法院資訊處製作；財團法人民間司法改革基金會備份。
